臺灣橋頭地方法院刑事判決　　　　　 110年度交簡上字第97號
上　訴　人
即　被　告　李永林


上列上訴人即被告因過失傷害案件，不服本院110 年度交簡字第
1014號中華民國110年6月30日第一審刑事簡易判決（聲請簡易判
決處刑書案號：110 年度偵字第3526號），提起上訴，本院管轄
之第二審合議庭判決如下：
    主  文
原判決撤銷。
李永林犯過失傷害罪，處有期徒刑貳月，如易科罰金，以新臺幣
壹仟元折算壹日。緩刑貳年。
    犯罪事實
一、李永林於民國109年7月14日上午11時42分許，駕駛車牌號碼
    000-0000號營業小客車，沿高雄市左營區翠華路（設有快慢
    車道分隔島）由南往北方向行駛於左轉專用道，行至該路段
    與高雄市左營區明潭路之交岔路口（下稱案發地點），欲右
    轉進入明潭路時，本應注意汽車行駛至交岔路口轉彎時，應
    遵守燈光號誌（其行向設有直行箭頭綠燈、右轉箭頭綠燈、
    左轉箭頭綠燈、黃燈、紅燈共5 種燈光號誌，且係設有劃分
    島劃分快慢車道並設有號誌管制之道路），右轉彎時，應讓
    直行車先行，並應距交岔路口30公尺前顯示方向燈或手勢換
    入外側車道、右轉車道或慢車道，駛至路口後再行右轉；而
    依當時天候晴，日間光線良好，路面鋪裝柏油且乾燥、無缺
    陷，亦無障礙物，視距良好，並無不能注意之情事；詎其竟
    疏未注意該路口號誌之指示，於其行向號誌仍顯示直行箭頭
    綠燈、右轉箭頭綠燈尚未亮起前，未禮讓直行車，即貿然自
    高雄市左營區翠華路南向北之左轉專用道，逕跨越高雄市左
    營區翠華路南向北之慢車道欲右轉進入明潭路，適康永瑞騎
    乘車牌號碼000-0000號普通重型機車，沿高雄市左營區翠華
    路由南往北同向行駛於慢車道，行至案發地點，兩車因而發
    生碰撞，致康永瑞人、車倒地，受有尾椎骨折、左肘雙膝挫
    擦傷、右足撕裂傷縫合後7 公分、右胸壁挫傷之傷害；嗣李
    永林於肇事後，停留在肇事現場，並在有偵查犯罪職權之警
    察機關或公務員尚未發覺其前開犯罪前，即主動向前來現場
    處理之警員坦承其為本案車禍事故之肇事人，並進而接受裁
    判，始查悉上情。
二、案經康永瑞訴由高雄市政府警察局左營分局報告臺灣橋頭地
    方檢察署檢察官偵查後聲請簡易判決處刑。
    理    由
一、按被告以外之人於審判外之言詞或書面陳述，除法律有規定
    者外，不得作為證據；惟按被告以外之人於審判外之陳述，
    雖不符合刑事訴訟法第159條之1至第159條之4之規定，但經
    當事人於審判程序同意作為證據，法院審酌該言詞陳述或書
    面陳述作成時之情況，認為適當者，亦得為證據；當事人、
    代理人或辯護人於法院調查證據時，知有刑事訴訟法第159
    條第1 項不得為證據之情形，而未於言詞辯論終結前聲明異
    議者，視為有前項之同意，刑事訴訟法第159條第1項及第15
    9條之5分別定有明文。本判決下述所引用之傳聞證據，業經
    檢察官、被告李永林於本院準備程序及審判程序時表示同意
    有證據能力（見交簡上卷第51頁、第97頁），或未於言詞辯
    論終結前聲明異議（見交簡上卷第98頁至第103 頁），本院
    審酌上開證據資料製作時之情況，核無任何不法之瑕疵，亦
    認適為本案認定事實之依據，依刑事訴訟法第159條之5之規
    定，均有證據能力。
二、認定犯罪事實所憑證據及理由
  ㈠上開犯罪事實，業據被告於偵查、本院準備程序及審判程序
    坦承不諱（見偵卷第28頁；交簡上卷第51頁、第96頁、第10
    4 頁），核與證人即告訴人康永瑞（見警卷第14頁至第16頁
    、第26頁至第27頁；偵卷第27頁至第28頁）所為之證述大致
    相符，並有國軍高雄總醫院左營分院附設民眾診療服務處10
    9年7月17日診斷證明書（見警卷第19頁）、道路交通事故現
    場圖、道路交通事故調查報告表（一）、（二）（見警卷第
    21頁至第25頁）、被告對向（即高雄市左營區翠華路北往南
    ）車輛之行車紀錄器錄影擷圖（見警卷第43頁至第45頁）、
    案發現場及車損照片（見警卷第33頁至第42頁）、高雄市政
    府警察局左營分局左營交通分隊道路交通事故當事人登記聯
    單（見警卷第20頁）附卷可稽。又上開路口於案發時之號誌
    週期共180秒，第1時相為翠華路北向直行箭頭綠燈，南向直
    行、右轉箭頭綠燈通行105秒（含黃燈4秒、全紅2 秒）；第
    2 時相為翠華路北向紅燈及左轉、右轉箭頭綠燈，南向為紅
    燈及左轉箭頭綠燈20秒（含黃燈4秒、全紅2秒），此有高雄
    市政府交通局110年9月15日高市交智運字第11044182200 號
    函及檢附之翠華路與明潭路時相表在卷可證（見交簡上卷第
    73頁至第75頁）。亦即被告與告訴人行向（翠華路南往北）
    之號誌含有直行箭頭綠燈、右轉箭頭綠燈、左轉箭頭綠燈、
    黃燈、紅燈5 種燈號之號誌。而經本院於審判程序勘驗被告
    對向（即翠華路北往南）車輛之行車紀錄器錄影光碟，有本
    院勘驗筆錄及擷圖在卷可參（見交簡上卷第98頁、第107 頁
    至第117 頁），可知本件案發時，被告對向即高雄市○○區
    ○○路○○○○○○號誌為直行箭頭綠燈及右轉箭頭綠燈，
    核至上開翠華路與明潭路時相表，足證案發時上開路口為第
    1 時相，即被告與告訴人行向（翠華路南往北）案發時之號
    誌為直行箭頭綠燈，斯時車輛僅能直行，不得進行右轉，須
    俟第1時相共105秒結束後，第2 時相開始，被告與告訴人行
    向之號誌轉為紅燈及左轉、右轉箭頭綠燈時，被告車輛始得
    進行右轉。堪認告訴人指訴被告係在其等行向之號誌為直行
    箭頭綠燈，未待右轉箭頭綠燈亮起前，即逕行右轉等語屬實
    （見警卷第15頁；偵卷第27頁至第28頁）。是被告確有於右
    轉箭頭綠燈尚未亮起前，即逕行右轉之事實，甚為明確。
  ㈡按汽車行駛至交岔路口轉彎時，應遵守燈光號誌，設有劃分
    島劃分快慢車道之道路，在快車道行駛之車輛不得右轉彎，
    但另設有標誌、標線或號誌管制者，應依其指示行駛，右轉
    彎時，應讓直行車先行，並應距交岔路口30公尺前顯示方向
    燈或手勢，換入外側車道、右轉車道或慢車道，駛至路口後
    再行右轉，道路交通安全規則第102條第1項第1款、第4款、
    第6款、第7款分別訂有明文。又按箭頭綠燈，表示僅准許車
    輛依箭頭指示之方向行駛，道路交通標誌標線號誌設置規則
    第206條第2款第1 目亦有明文。被告既考領有普通小型車駕
    駛執照，有其駕駛執照查詢資料在卷可稽（見警卷第48頁）
    ，應知上開交通規則之規定，則其駕駛汽車行至案發地點，
    自應注意該等規定，而依當時情形，天候晴，有日間自然光
    線，路面鋪裝柏油、乾燥、無缺陷，亦無障礙物，視距良好
    ，並無不能注意之情事，有道路交通事故調查報告表（一）
    在卷可憑（見警卷第22頁至第23頁），竟疏未遵守前揭規定
    ，俟右轉箭頭綠燈亮起後始進行右轉，反而於其行向號誌仍
    顯示直行箭頭綠燈，僅准許車輛直行之情形下，未禮讓直行
    車，亦未換入右轉車道或慢車道，即貿然自高雄市左營區翠
    華路南向北之左轉專用道，逕跨越高雄市左營區翠華路南向
    北之慢車道欲右轉進入明潭路，致與依號誌直行之告訴人機
    車發生碰撞，被告之駕駛行為自有過失。又被告之過失行為
    既係造成與告訴人機車發生碰撞，致告訴人人、車倒地，而
    受有上開傷害之直接原因，則被告之過失行為與告訴人所受
    之傷害間，亦有相當因果關係。
  ㈢綜上所述，足認被告之任意性自白與事實相符，洵堪採信。
    本案事證明確，被告上開犯行，堪以認定，應予依法論科。
三、論罪科刑及撤銷改判理由
  ㈠核被告所為，係犯刑法第284條前段之過失傷害罪。
  ㈡被告於本件交通事故發生後，員警據報前往現場處理時，在
    場並當場承認為肇事人乙情，有高雄市政府警察局道路交通
    事故肇事人自首情形紀錄表在卷可證（見警卷第32頁）。其
    在有偵查權限之員警前往現場處理前，員警既不知犯罪人為
    何人，仍屬未發覺之罪，而被告對於該未發覺之罪，坦承其
    係行為人，自首並接受裁判，爰依刑法第62條前段之規定減
    輕其刑。
  ㈢原審以被告上開犯行，罪證明確，予以論罪科刑，而判處被
    告有期徒刑2月，如易科罰金，以新臺幣1,000元折算1 日，
    固非無見。惟查：⒈被告於原審判決後，本院上訴審審理期
    間，業與告訴人達成調解，並已依調解內容給付告訴人賠償
    完畢，有高雄市三民區調解委員會110年8月26日之調解書及
    本院110年9月23日辦理刑事案件電話紀錄查詢表在卷可參（
    見交簡上卷第83頁、第85頁），原審未及審酌此對被告量刑
    有利之事項，則被告以此為由提起上訴，認原審判決量刑過
    重，請求改判較輕之刑，應有理由；⒉被告就本件交通事故
    之過失，在於違反道路交通安全規則第102條第1項第1 款、
    第4款、第6款、第7 款及道路交通標誌標線號誌設置規則第
    206條第2款第1 目之規定，即被告駕駛汽車行至案發地點時
    ，竟疏未注意該路口號誌之指示，於其行向號誌僅顯示直行
    箭頭綠燈、右轉箭頭綠燈尚未亮起前，未禮讓直行車，即貿
    然自高雄市左營區翠華路南向北之左轉專用道，逕跨越高雄
    市左營區翠華路南向北之慢車道欲右轉進入明潭路等情，業
    經本院詳述如前，而原審疏未認定被告就本件交通事故之發
    生尚有未依燈光號誌行駛之過失，被告上訴意旨雖未指摘此
    部分，然原審判決就上開被告過失之事實認定亦有違誤。綜
    上，原審判決既有上開認定事實顯有違誤之處及量刑未當情
    形，自應由本院合議庭將原審判決撤銷改判。
  ㈣爰審酌被告因一時過失行為，造成告訴人受有前揭傷害，然
    犯後坦承犯行，並業與告訴人達成調解，且已依調解書如數
    賠償告訴人，已如前述；審酌被告本案過失情節、告訴人所
    受傷勢；併考量被告自述國中畢業之教育程度，目前無工作
    、收入，離婚，生活所需倚賴社會福利津貼，未與他人同住
    之家庭經濟狀況（見交簡上卷第105 頁被告於本院審判程序
    所述）、領有第2 類之輕度身心障礙證明（見交簡上卷第55
    頁）等一切情狀，量處如主文所示之刑，並諭知易科罰金之
    折算標準。
  ㈤被告未曾因故意犯罪受有期徒刑以上刑之宣告，有其之臺灣
    高等法院被告前案紀錄表在卷可憑（見交簡上卷第89頁至第
    92頁）。其因一時失慮，致罹刑典，然犯後坦承犯行，並業
    與告訴人達成調解，且已依調解筆錄如數賠償告訴人，業如
    前述，足認被告確有悔意，且告訴人亦具狀表示同意給與被
    告緩刑之意（見交簡上卷第59頁，告訴人之刑事撤回告訴狀
    ），本院審酌上情，信被告經此刑之宣告後，應知警惕而無
    再犯之虞，因認前開對其所宣告之刑，以暫不執行為當，爰
    依刑法第74條第1項第1款規定，宣告緩刑2年，以啟自新。
據上論斷，應依刑事訴訟法第455 條之1 第1 項、第3 項、第36
9 條第1 項前段、第364 條、第299 條第1 項前段，刑法第284
條前段、第62條前段、第41條第1項前段、第74條第1項第1 款，
刑法施行法第1條之1第1項，判決如主文。
本案經檢察官陳麗琇聲請以簡易判決處刑，檢察官梁詠鈞到庭執
行職務。
中    華    民    國  110     年    10    月    29    日
                  刑事第三庭    審判長法  官  張瑋珍
                                      法  官  彭志崴
                                      法  官  翁碧玲
以上正本證明與原本無異。
不得上訴。
中    華    民    國   110    年    10    月    29    日
                                      書記官  鄭珓銘
附錄本案論罪科刑法條
中華民國刑法第284條
因過失傷害人者，處一年以下有期徒刑、拘役或十萬元以下罰金
；致重傷者，處三年以下有期徒刑、拘役或三十萬元以下罰金。